【裁判字號】    97,交抗,229
【裁判日期】    971003
【裁判案由】    聲明異議
【裁判全文】
臺灣高等法院臺南分院交通事件裁定     97年度交抗字第229號
抗  告  人  甲○○
上列抗告人因違反道路交通管理處罰條例案件，不服臺灣臺南地
方法院中華民國97年7月25日裁定（97年度交聲字第199號），提
起抗告，本院裁定如下：
    主  文
抗告駁回。
    理  由
一、本件抗告意旨略以：本件裁決書時間是監理站所開出，且監
    理站人員亦告知抗告人先繳清罰鍰再提出異議，原裁定有所
    不公。為此提出抗告，請求撤銷原裁定云云。
二、原處分意旨略以：受處分人即異議人甲○○所有之車牌號碼
    Ｃ4-9999號自用一般小客車，於民國（下同）96年1月7日下
    午15時3分，駕駛途經國道一號北上415.9公里處時，未依規
    定變換車道，經國道公路警察局第五警察隊拍照舉發後，由
    原處分機關即交通部公路總局嘉義區監理所麻豆監理站以違
    規事實明確，依照道路交通管理處罰條例（下稱處罰條例）
    第33條第1項第4款、第63條第1項之規定，裁處異議人罰鍰
    新臺幣（下同）3000元，並記違規點數1點。
三、本件異議意旨略以：測速器材不合國際標準，為此聲明異議
    等語。
四、按違反道路交通管理事件，行為人認為舉發之事實與違規情
    形相符者，得於接獲通知單後，親自或委託他人持該通知單
    ，不經裁決向指定之處所，逕依裁罰基準執行並繳納罰鍰結
    案；又依同細則第48條第1項辦理繳納罰鍰結案後逾20日，
    不得提出異議。95年7月1日修正前道路交通管理事件統一裁
    罰基準及處理細則（下稱處理細則）第48條第1項及第58條
    第2項分別定有明文。是在95年7月1日之前，行為人業依上
    開處理細則第48條第1項規定，不經裁決，而向指定之處所
    逕依裁罰基準執行並繳納罰鍰結案者，自結案後20日內若未
    異議即喪失聲明異議權而不得再聲明異議，合先敘明。然處
    理細則已於95年6月30日修正公布，而依修正後第59條第2項
    （即修正前第58條第2項）則規定為「依第48條第1項辦理經
    繳納罰鍰後，若有不服者，得於20日內向處罰機關陳述。」
    是依修正後之處理細則第59條第2項規定，行為人經繳納罰
    鍰後，若有不服者，自得於20日內向處罰機關陳述，並得依
    法提起聲明異議。然細譯該法條文義，可知違反道路交通管
    理事件之行為人，逕依裁罰基準執行繳納罰鍰，得視為結案
    ，毋庸由交通監理、裁決機關裁決者，必以行為人「認為舉
    發之事實與違規情形相符者」為限。是倘行為人雖依照裁罰
    標準繳納罰鍰，然仍認為舉發事實與違規情形不符，而有爭
    執提出申訴者，即與前開規定不符，此時，交通監理、裁決
    機關仍需依照有關行政程序調查事實並為裁決，若行為人仍
    對該裁決不服者，再依道路交通管理處罰條例第87條第1項
    之規定，向管轄地方法院聲明異議。換言之，行為人於繳納
    罰鍰後，若未依限於20日內向處罰機關提出陳述者，即應認
    其已逾越法定救濟期間，除原處分機關或其上級機關認該處
    分確有違法情形，得依行政程序法第117條規定依職權予以
    撤銷外，應認該處分業已確定，受處分人即不得再依通常爭
    訟程序表示不服，自亦不得再向管轄地方法院聲明異議。蓋
    上開規定既已提供使受處分人得獲有效救濟之保障，受處分
    人自應受上開法定期限之限制，否則若受處分人於逕行繳納
    罰鍰後未於20日內提出申訴，而仍能任意於任何時間表示不
    服者，不啻使原處分永遠處於不確定之狀態下，此將嚴重影
    響法之安定性。從而，若受處分人遲誤上開繳納罰鍰後20日
    之期限始提出陳述者，應認原處分業已確定，受處分人不得
    再行聲明異議。至原處分機關於原處分確定後，誤就同一案
    件再為重覆正式裁決者，核屬行政法學上之「重覆處分」，
    不生任何法律效果，亦不因此使異議人就同一案件重新取得
    聲明異議之權利。
五、本件經查：
(一)、抗告人就違規之舉發，未經裁決即於96年4月4日逕依裁罰基
    準執行並繳納罰鍰結案，此有交通部公路總局嘉義區監理所
    麻豆監理站裁決書附卷可證（見原審卷第8頁）。故依修正
    後處理細則第59條第2項規定，自96年4月4日繳納罰鍰結案
    後20日內未向原處分機關為不服之陳述即喪失聲明異議權。
    查異議人自96年4月4日繳納罰鍰結案後，原處分機關至97年
    2月29日方為此裁決，已經過數月有餘，已可推認異議人未
    於繳款後20日內為不服之陳述，揆諸前揭規定及說明，其已
    不得再聲明異議之事實已臻明確。
(二)、抗告人就本件處罰已不能聲明異議已如前述，原處分機關亦
    不應就此事件再度為裁決處罰。然因抗告人事後不斷向原處
    分機關申訴，原處分機關始於97年2月29日再度製發本件裁
    決書予抗告人，以利抗告人對於原已繳款結案之處罰據以提
    起聲明異議，此有原處分機關97年5月30日嘉監麻字第09701
    08844號函可稽（見原審卷第20頁）。經查，本件裁決書之
    內容，其裁罰主文記載：「罰鍰新台幣參仟元整……罰鍰限
    於97年3月30日前繳納（罰鍰已於96年4月4日繳納）」等語
    ，雖足認原處分機關並無再次處罰抗告人之意，然觀諸該裁
    決書內之裁決日期（97年2月29日）、罰鍰繳納期限（97年3
    月30日）、罰鍰逾期不繳納移送強制執行之日期（97年3月
    31日），均已使原處罰內容產生實質上之變更，此有本件裁
    決書附卷可稽（見原審卷第8頁）。應認為本件裁決非僅係
    原處分機關就原處罰事後補製裁決書予抗告人而已，而係就
    原已結案之處罰，為另一新的裁決處分，原處分機關對於原
    已結案之案件重為裁決，其裁決即屬不法，自應由法院將本
    件處分予以撤銷。至抗告人雖對於本件違規舉發因已繳款結
    案而失其聲明異議之權利，惟對於原處分機關本次重復之裁
    決聲明異議，於程序上尚非不法，惟因其實質上聲明異議權
    利之期限已經逾越，法院自不再就抗告人聲明異議內容為實
    體上之審酌，附此敘明。
六、綜上所述，本件抗告人上開違規行為，事證明確，抗告人所
    辯並非可採。原審以本件裁決非僅係原處分機關就原處罰事
    後補製裁決書予抗告人，而係就原已結案之處罰，為另一新
    的裁決處分，原處分機關對於原已結案之案件重為裁決，其
    裁決即屬不法，而撤銷原處分。本院認其認事用法均無不合
    。抗告人雖以本件裁決書時間是監理站所開出，且監理站人
    員亦告知抗告人先繳清罰鍰再提出異議，指摘原裁定不當云
    云，為無理由，應予駁回。
七、據上論結，應依道路交通案件處理辦法第26條、刑事訴訟法
    第412條，裁定如主文。
中    華    民    國    97    年    10    月    3     日
                  刑事第六庭    審判長法  官  董武全
                                      法  官  沈揚仁
                                      法  官  曾文欣
以上正本證明與原本無異。
不得再抗告。
                                      書記官  李育儒
中    華    民    國    97    年    10    月    6     日


司法院資訊處製作；財團法人民間司法改革基金會備份。
